【裁判字號】    98,交易,224
【裁判日期】    990518
【裁判案由】    過失傷害
【裁判全文】
臺灣臺南地方法院刑事判決             98年度交易字第224號
公  訴  人  臺灣臺南地方法院檢察署檢察官
被      告  丙○○
選任輔佐人  丁○○
上列被告因過失傷害案件，經檢察官提起公訴（98年度調偵字第
661號），本院判決如下：
    主  文
丙○○過失傷害人致重傷，處有期徒刑伍月，如易科罰金，以新
台幣壹仟元折算壹日。
    事  實
一、丙○○於民國98年1月16日下午5時5分許，騎乘車號CC2-239
    號重機車，沿臺南市○○路對面某未命名巷道由西往東方向
    行駛，行經臺南市○○區○○路2段與同安路交岔路口時，
    本應遵守燈光號誌之指示，而依當時天候晴朗、日間自然光
    線、柏油路面乾燥無缺陷、道路上未有任何障礙物、視距良
    好等情形以觀，客觀上亦無不能注意之情事，詎疏未注意及
    此，貿然闖越紅燈通過交岔路口，見甲○○騎乘車號XUB-27
    7號重機車，沿臺南市○○路○段機慢車優先道由南往北方向
    行駛而至時，避煞不及，兩車遂發生碰撞，甲○○因此人、
    車倒地，受有頭部外傷併左側顱骨骨折與兩側顱內出血、左
    腳踝脛骨腓骨骨折、肺挫傷及左側傳導性聽障之重傷害。丙○○於肇事後，在未有偵查犯罪職務之機關或公務員發覺其
    為犯罪人前，即向處理本件道路交通事故，尚不知肇事者為
    何人之臺南市警察局第三分局車禍處理小組員警供承其肇事
    犯罪，自首並接受裁判。
二、案經甲○○訴由臺南市警察局第三分局報請臺灣臺南地方法
    院檢察署檢察官偵查起訴。
    理  由
一、證據能力方面－
  (一)按被告以外之人（包括證人、鑑定人、告訴人、被害人及共
    同被告等）於審判外之陳述雖不符刑事訴訟法第159條之1至
    之4等4條之規定，而經當事人於審判程序同意作為證據，法
    院審酌該言詞陳述或書面陳述作成時之情況，認為適當者，
    亦得為證據，同法第159條之5第1 項定有明文。立法意旨在
    於傳聞證據未經當事人之反對詰問予以核實，原則上先予排
    除。惟若當事人已放棄反對詰問權，於審判程序中表明同意
    該等傳聞證據可作為證據；或於言詞辯論終結前未聲明異議
    ，基於尊重當事人對傳聞證據之處分權，及證據資料愈豐富
    ，愈有助於真實發見之理念，且強化言詞辯論主義，使訴訟
    程序得以順暢進行，上開傳聞證據亦均具有證據能力。告訴
    人甲○○於檢察事務官調查中所為之陳述、道路交通事故現
    場圖、道路交通事故現場調查報告表(一)、(二)、高雄榮民總醫
    院診斷證明書及其病歷資料函覆表等證據，雖屬均被告以外
    之人於審判外之言詞或書面陳述，為傳聞證據，惟因被告及
    檢察官於本院98年1月13日審判期日處理有關證據能力之意
    見時，均同意將上開證據作為本案證據（見本院卷第18頁背
    面）。本院審酌上開證人之陳述均係本於自由意識所為之陳
    述，查無不當取供之情形，以及物證、書證等證據與上開證
    言相符，審酌其等作成時之情況，認為適當，依據上開規定
    得為證據，而有證據能力。
  (二)傳聞法則乃對於被告以外之人於審判外之言詞或書面陳述，
    亦即針對被告以外之人於審判外以言詞或書面所為之供述證
    據而為之規範。卷附道路交通事故現場蒐證照片22幀（見警
    卷第16頁至第26頁），及被告輔佐人所提出現場照片8幀（
    見本院卷第20頁至第21頁、第48頁至第50頁），均係以科學
    、機械之方式，對於所拍攝內容所為忠實且正確之記錄，性
    質上並非供述證據，應無刑事訴訟法第159條第1項規定之適
    用，附此敘明。
二、被告辯解及本案爭點－
  (一)被告丙○○就其於前揭時、地，騎乘車號CC2-239號重機車
    （下稱系爭A車）之車頭與告訴人甲○○所騎乘車號XUB-277
    號重機車（下稱系爭B車）之左側踏板發生碰撞，因而致告
    訴人受有如事實欄記載之重傷害，且被告與告訴人二人之行
    向號誌並不相同等事實供認不諱（見本院卷第71頁），惟辯
    稱：其係綠燈時通過停止線，並無闖紅燈之舉，縱本件交通
    事故之發生其有過失，告訴人亦有未注意車前狀況之與有過
    失之情等語（見本院卷第46頁、第71頁）。
  (二)輔佐人則辯以：被告係綠燈時通過停止線，因為該肇事之交
    岔路口車流量多、且大，應該是被告騎車行進到路口一半時
    ，號誌轉換為紅燈，此由二車碰撞地點可知，被告所騎乘之
    車輛已快完成通過路口之動作；況且，如果當時告訴人越線
    停車，與路口之距離就會縮短，當然一下子就會發生碰撞；
    另外，告訴人有搭載寵物同行，可能會因此疏忽注意車前狀
    況云云。
  (三)本院綜合公訴人之論據及被告、輔佐人之辯解，並經檢辯雙
    方在本院98年10月13日、99年5月4日審理期日所整理之爭點
    （見本院卷第18頁背面、第71頁正面），認定被告、告訴人
    確於事實欄所載時、地，分別騎乘機車行經該處，及告訴人
    受有如事實欄記載之重傷害等情，故本案爭點乃在告訴人所
    受上開傷害是否源於被告騎車闖紅燈所致，以及告訴人就
    本件交通事故之發生，是否有與有過失之情，繼究明本件交
    通事故之發生是否全應歸於被告之過失（見本院卷第71頁）
    。
三、認定犯罪事實所憑之證據及理由－
  (一)本件肇事前被告騎乘系爭A車由西向東行駛，告訴人騎乘系
    爭B車由南往北行駛，肇事地點為台南市○○路與同安路之
    交岔路口，現場車道車道數海佃路部分劃分為同向4車道、
    同安路部分劃分為同向2車道，而本件交通事故發生後，系
    爭A車係右側倒地，右側身有擦痕、車頭有撞擊痕（見警卷
    第16-17頁、第19頁上方照片、第20-22頁）；系爭B車係左
    側倒地、左側腳踏板處有破損痕跡（見警卷第16-18頁、第
    23 頁下方照片、第24-26頁）；且系爭A車之刮地痕起點係
    於海佃路靠近同安路由東向西車道之路緣線，往東北延伸
    3.2公尺，系爭B車之刮地痕起點係於海佃路靠近同安路由東
    向西車道之路緣線，往東北延伸10.3公尺（見警卷第21頁）
    ；顯見係系爭A車車頭與系爭B車左側踏板處在海佃路靠近同
    安路由東向西車道之路緣線處發生擦撞；另由二車之行駛方
    向，及上述二車之車損位置，認不同向之二車係幾近於垂直
    之方式發生擦撞，有卷附道路交通事故調查報告表(一)、道路
    交通事故現場圖、現場照片及上開二車車體外觀照片可憑。
  (二)本件發生肇事地點之交岔路口，係有行車號誌管制之路口，
    且當時號誌並無故障之情，有卷附道路交通事故調查報告表
    (一)、台南市警察局第三分局98年10月21日南市警三交字第09
    843273550號函各1份附卷可參（見警卷第11頁、本院卷第29
    -30頁），因此，不同向之二車發生碰撞之原因，係因被告
    騎乘之系爭A車原沿臺南市○○路對向未命名道路由西往東
    方向行駛時，闖越紅燈紅燈，致與沿海佃路由南往北，綠燈
    起步行駛之由告訴人所騎乘系爭B車發生碰撞？還是被告原
    係綠燈時騎車通過臺南市○○路對向未命名道路之停止線由
    西往東行駛，行駛至路口一半時，號誌轉換為紅燈，才與沿
    海佃路由南往北綠燈起步之告訴人發生碰撞所致？
  (三)依據證人戊○○於本院99年5月4日審理時所證稱：「（問：
    本件車禍你是否當場目睹？）我是與告訴人同一方向。」、
    「（問：當時被害人是否有越線停車？）他沒有越線，就停
    在我的旁邊。」、「（問：綠燈騎了之後多久發生車禍的？
    ）約有兩、三秒的時間。」、「（問：被害人是否是綠燈的
    時候才騎出去的？）是的。」、「（問：你尚未到達路口的
    時候是否有看號誌？）我有看，當時我的行向是紅燈。」、
    「（問：你等了多久之後才變綠燈？）我沒有印象。」、「
    （問：當時被害人停在你的左方或右方？）他停在我的左邊
    。」、「（問：當時是不是很多輛機車在停等紅燈？燈號轉
    換為綠燈時是否大家都往前行駛？有沒有車輛轉彎？）有很
    多車停紅燈。綠燈後都是往前行駛，沒有轉彎的車輛。」等
    語（見本院卷第71頁背面、第72頁正面及背面、第73頁正面
    及背面），及證人乙○○於同日審理時證稱：「（問：當時
    的行車方向為何？是否與被害人同方向？當時被害人是否有
    越線停車？）我當時是與被害人同方向，走在海佃路上，被
    害人在我的前方，當時被害人沒有越線停車。」、「（問：
    有沒有可能我兒子是於綠燈時通過交岔路口，但過到一半時
    ，號誌轉換紅燈？因為碰撞地點來看我兒子已經快要完成通
    過路口的動作？）不可能，當時生碰撞的時候，被告的車速
    很快，我覺得他是在搶紅燈要搶先通過路口。」、「（問：
    被害人起駛多久後發生車禍？被害人的車速為何？）兩秒至
    三秒，被害人的車速不快。」、「（問：你是否覺得被告騎
    車很快？）是的。」、「（問：當時被告的行向除了被告是
    否還有其他車輛？）只有他一台，右手邊同安路有車輛在等
    候。」、「（問：綠燈燈號亮了以後車輛是否都是直行？是
    否有其他車輛左轉彎？）我前面的車輛都是直行。」、「（
    問：當時只有被告的行向只有他一台車過來，是否還有其他
    車輛過來？）沒有，只有他一台車。」等語可知（見本院卷
    第74頁正面及背面、第75頁背面），證人戊○○、乙○○均
    明確證稱：告訴人係因當時由南往北之行向號誌已轉換為綠
    燈後始起步，且發生碰撞前，被告之由西向東行向，僅有被
    告一台車以高速之方式行駛通過該交岔路口，互核二人經本
    院隔離訊問後，上開證述內容大致相符，實難認二人上開證
    述有虛偽不實之處。
  (四)雖然證人戊○○、乙○○均證稱：沒有看見被告由西向東行
    向之號誌，會認為被告闖紅燈，係因己身之由南往北行向號
    誌為綠燈，所以推論被告之行向為紅燈等語（見本院卷第72
    頁正面、第74頁正面），但該肇事地點之號誌並無故障之情
    ，且當時有行車號誌之管制，17：00至18：45時段，第一時
    相：海佃路直行及右轉綠燈60秒、黃燈3秒、全紅2秒。第二
    時相（左轉保護時相）：海佃路左轉綠燈12秒、黃燈3秒、
    全紅2秒。第三時相：同安路綠燈43 秒、黃燈3秒、全紅2秒
    ，有台南市政府99年3月18日南市交工字第09900243450號函
    1份附卷可參（見本院卷第54頁），故本件交通事故發生時
    ，海佃路方向若為直行箭頭綠燈時，同安路方向一定是紅燈
    ，因此，證人戊○○、乙○○以己身海佃路由南往北方向之
    號誌顯示為綠燈，而判斷被告當時沿同安路對面未命名道路
    由西向東行駛時之號誌係紅燈，並非無據。
  (五)又告訴人騎乘系爭B車之刮地痕起點係已超過台南市○○路
    東向西車道，由同安路分向限制線往北算起1.1公尺，有道
    路事故現場圖1份附卷可參（見警卷第21頁），而發生碰撞
    前，告訴人在海佃路由南往北車道停等紅燈時，並無越線停
    車之情，業據證人戊○○、乙○○證稱在卷，已如前述，顯
    見發生碰撞前，告訴人所騎乘之車輛，已自海佃路由南往北
    車道之停止線處往北行駛超過13.7公尺【1公尺（海佃路南
    往北停止線距離南側斑馬線之距離）+3. 5公尺+4.7公尺（
    同安路東向西慢車道之路寬）+3.4公尺（同安路東向西快車
    道路寬）+1. 1公尺（同安路方向限制線距離系爭B車刮地痕
    起點之寬度＝13.7公尺】；而系爭B車刮地痕起點係二車發
    生碰撞之地點，亦據證人戊○○證述在卷（見本院卷第72頁
    正面）；再參以前述被告騎乘之系爭A車係車頭碰撞告訴人
    騎乘系爭B車之左側踏板之擦撞情形以觀，足認被告於本件
    事故發生時，騎乘系爭A車由同安路對面未命名道路由西向
    東行駛時，是於紅燈時闖越該交岔路口以致碰撞到綠燈起駛
    之告訴人所騎乘系爭B車而肇事。被告及其輔佐人迭辯稱被
    告係於綠燈時騎車通過該交岔路口，無闖紅燈之行為云云，
    洵屬無據，不足採信。
  (六)又本件交通事故經臺灣省臺南區車輛行車事故鑑定委員會鑑
    定之結果亦認為：若證人所言屬實，本件交通事故之發生係
    被告駕駛普通重型機器腳踏車，未依號誌指示行駛，為肇事
    原因，有台灣省臺南區車輛行車事故鑑定委員會98年5月14
    日南鑑字第0985901394號函檢送之鑑定意見書1份附卷可參
    【見臺灣臺南地方法院檢察署98年度核交字第1748號卷宗（
    下稱系爭偵A卷）第16頁】，而證人戊○○、乙○○之證述
    並無虛偽、不可採之處，已如前述，足認被告就本件交通事
    故之發生，確有過失甚明。
  (七)輔佐人雖迭辯稱被告係綠燈時通過同安路對面未命名道路之
    停止線由西向東行駛，在行駛至一半尚未完全通過該路口時
    ，號誌轉換為紅燈，因而才發生本件事故云云。但查：被告
    於偵查時及本院審理時均稱：通過本件交岔路口時之時速約
    50公里等語（見系爭偵A卷第4頁、本院卷第78頁背面），以
    上開時速言之，被告當時每秒鐘可行駛之速度係約13.88公
    尺（50×1000÷60÷60＝13.88）。海佃路路寬係24.1公尺
    ，有道路交通事故現場圖1份附卷可參（見警卷第21頁），
    被告由同安路對面未命名道路停止線由西向東行駛通過海佃
    路所需之距離雖較24.1公尺為長（因被告行駛之直線距離應
    係由西南往東北方向行駛，及需加計該未命名道路停止線前
    斑馬線之寬度），但二者應該相差無幾，因此，被告應在約
    1.73 6秒（24.1÷13.88＝1.736）可以通過該路口。又由前
    述該路口秒差之運作資料可知（見本院卷第54頁），同安路
    方向之綠燈號誌結束後，需先3秒黃燈、接著2秒全紅後，海
    安路始會轉換成直行及右轉箭頭綠燈，以前述被告每秒鐘之
    時速13.88公尺言之，在3秒黃燈及2秒全紅號誌時，足有餘
    裕之時間可以通過該路口，但被告卻在未完全通過路口時，
    與綠燈起駛之告訴人發生碰撞，足認被告通過同安路對面未
    命名道路之停止線時，其行向之號誌已轉換為紅燈。因此，
    其辯稱：可能係在通過路口之過程中，其行向之號誌由綠燈
    轉換為紅燈，並無闖紅燈之舉云云，實不足採。
  (八)依前所述，本院認定被告係於其西向東之行向號誌為紅燈時
    通過停止線，與由南往北、綠燈起駛之告訴人所騎乘之機車
    發生擦撞。而按駕駛人駕駛汽車，應遵守道路交通標誌、標
    線、號誌之指示，並服從交通指揮人員之指揮，道路交通安
    全規則第90條定有明文；車輛面對圓形紅燈表示禁止通行，
    不得超越停止線或進入路口，道路交通標誌標線號誌設置規
    則第206條第1項第5款亦定有明文。被告領有普通重型機車
    駕駛執照，有駕駛執照1份附卷可稽（見警卷第34頁），再
    依道路交通事故調查報告表(一)所載，事發當時天候晴朗、日
    間自然光線、柏油路面乾燥無缺陷、道路上未有任何障礙物
    、視距良好等情以觀（見警卷第11頁），並無不能注意情事
    。被告竟於紅燈時駕車由西向東闖越停止線，致與由南往北
    之告訴人所駕機車發生碰撞，被告就本件交通事故之發生，
    顯有過失自明。
  (九)告訴人因本件交通事故受有如事實欄記載之重傷害，有高雄
    榮民總醫院98年2月18日、98年7月1日診斷證明書、行政院
    國軍退除役官兵輔導委員會高雄榮民總醫院98年5月8日高總
    管字第0980006160號函、98年10月23日高總管字第09800153
    47號函等件在卷可佐（見警卷第8頁、臺灣臺南地方法院檢
    察署98年度核交字第2616號卷宗第4頁、系爭偵A卷第18-19
    頁、本院卷第31-32頁），伊所受傷害與被告前開過失行為
    間，有相當之因果關係甚明。
  (十)綜上所述，本件事證已臻明確，被告過失重傷害犯行堪以認
    定，應予依法論科。
四、論罪科刑之理由─
  (一)核被告所為，係犯刑法第284條第1項後段之過失致重傷害罪
    。又被告於肇事後於警方尚不知何人犯罪前，即主動向前往
    就醫醫院處理之員警坦承肇事，並接受裁判等情，有臺南市
    警察局第三分局道路交通事故肇事人自首情形紀錄表在卷可
    憑（見警卷第30頁），符合刑法第62條前段規定之自首要件
    ，爰依法減輕其刑。
  (二)本院審酌被告駕駛車輛，本應謹慎小心，以維自身及參與道
    路交通者之安全，竟闖越紅燈而肇事，使告訴人受有前開重
    傷害，實屬不該，且犯後否認犯行，未與告訴人達成和解，
    惟念其除本件外，並無其他刑事犯罪紀錄，素行尚佳，有台
    灣高等法院被告前案紀錄表1份附卷可參（見本院卷第5頁）
    等一切情狀，量處如主文所示之刑，並諭知易科罰金之折算
    標準。
五、適用之法律─
  (一)刑事訴訟法第299條第1項前段。
  (二)刑法第284條第1項後段、第41條第1項前段、第62條前段，
    刑法施行法第1條之1。
本案經檢察官己○○到庭執行職務。
中    華    民    國    99    年    5     月    18    日
                        交通法庭  法  官  陳淑勤
以上正本證明與原本無異。
如不服本判決應於收受本判決後10日內向本院提出上訴書狀，並
應敘述具體理由。如未敘述上訴理由者，應於上訴期間屆滿後20
日內向本院補提理由書狀（均須按他造當事人之人數附繕本）「
切勿逕送上級法院」。
                                  書記官  謝國欽
中    華    民    國    99    年    5     月    19    日
附錄本案論罪科刑法條全文：
刑法第284條第1項：
因過失傷害人者，處6月以下有期徒刑、拘役或5百元以下罰金；
致重傷者，處1年以下有期徒刑、拘役或5百元以下罰金。
附記事項：告訴人或被害人對於判決如有不服，請具備理由逕向
檢察官聲請檢察官提起上訴，其上訴期間之計算，係以檢察官收
受判決正本日期為準。

司法院資訊處製作；財團法人民間司法改革基金會備份。
